臺灣高雄地方法院刑事判決　　　　　　　　　　　　　　九十年度自字第三七七號
　　自　訴　人　甲○○
　　被　　　告　乙○○
右列被告因詐欺案件，經自訴人提起自訴，本院判決如左：
    主  文
乙○○無罪。
    理  由
一、自訴意旨如附件自訴狀及追加自訴狀所載。
二、按犯罪事實應依證據認定之，無證據不得推定其犯罪事實；又不能證明被告犯罪
    或其行為不罰者，應諭知無罪之判決；刑事訴訟法第一百五十四條、第三百零一
    條第一項分別定有明文。次按刑法第三百三十九條第一項詐欺罪之成立，以意圖
    為自己或第三人不法所有，以詐術使人將本人或第三人之物交付為要件，所謂以
    詐術使人交付，必須被詐欺人因其詐術而陷於錯誤，若其所用之方法不能認為詐
    術，亦不致使人陷於錯誤，即不構成該罪，有最高法院民國（下同）四十六年台
    上字第二六０號判例可資參照。又按事實之認定，應憑證據，如未能發現相當證
    據，或證據不足以證明，自不能以推測或擬制之方法，以為裁判基礎；且認定不
    利於被告之事實，須依積極證據，苟積極證據不足為不利於被告事實之認定時，
    即應為有利於被告之認定，更不必有何有利之證據，此有最高法院四十年台上字
    第八六號、三十年上字第八一六號判例意旨可資參照。且「罪疑惟輕」、「無罪
    推定」原本即為刑事訴訟法之大原則，尤其晚近刑事訴訟制度與憲法保障人權思
    想相結合下，該二原則益形重要，此由最高法院於九十年九月四日以九十年度第
    七次刑事庭會議決議二十五年上字第三七０六號判例（該判例之要旨為：審理事
    實之法院，對於被告之犯罪證據，應從各方面詳予調查，以期發現真實，苟非調
    查之途徑已窮，而被告之犯罪嫌疑仍屬不能證明，要難遽為無罪之判斷。）不再
    援用，亦可見其端倪。
三、訊據被告乙○○堅決否認有詐欺之犯行，辯稱：我於八十二、八十三年間就認識
    在中油公司包工程之自訴人，自訴人向我借錢，新台幣（下同）六百五十萬元是
    我分多次以現金在中油煉油廠交給自訴人，我每次交給自訴人款項，他就會開支
    票或本票給我，他開給我的票沒有兌現，就一再換票，最後才換一張面額六百五
    十萬元之本票（以下簡稱系爭本票）給我等語。經查，系爭本票確係自訴人簽發
    交予被告之情，業據自訴人自承在卷（見本院九十年十一月五日訊問筆錄），自
    訴人雖陳稱「自訴人透過丙○○之介紹向被告借錢，被告要求自訴人先簽發系爭
    本票給他，他再交錢給自訴人，然自訴人簽發系爭本票交予被告後，被告卻未將
    六百五十萬元款項交給自訴人，且被告在臺灣高雄地方法院檢察署九十年度偵字
    第一三七五八號偵查案件中承認將六百五十萬元交給丙○○」等語（見自訴狀及
    本院九十一年三月十四日訊問筆錄），惟丙○○經本院傳拘無著，無從訊問，而
    經本院向臺灣高雄地方法院檢察署調借九十年度偵字第一三七五八號偵查錄音帶
    當庭勘驗結果，內容略為「自訴人簽發五十五萬元及六十五萬元之支票各一張向
    被告借錢，該二張支票未兌現，被告因而告自訴人詐欺，被告承認其將五十五萬
    元及六十五萬元款項交予丙○○」，此有本院九十一年三月十四日勘驗筆錄可稽
    ，是被告於臺灣高雄地方法院檢察署九十年度偵字第一三七五八號偵查案件中僅
    承認將五十五萬元及六十五萬元款項交予丙○○，並未供稱將六百五十萬元款項
    交給丙○○；參以六百五十萬元並非一筆小數目，且自訴人亦係閱歷豐富之成年
    人，豈會在尚未取得六百五十萬元之借款之前，即先行簽發六百五十萬元之本票
    交予被告﹖準此，堪認被告確係將六百五十萬元之借款交予自訴人後，自訴人始
    簽發六百五十萬元之本票交予被告，是被告於收受自訴人所簽發之六百五十萬元
    本票之時，並無施用詐術致自訴人陷於錯誤，亦無為自己不法所有之詐欺犯意甚
    為明灼。
四、綜上所述各情綜合觀之，衡諸上開規定及判例意旨，尚難僅憑自訴人之指訴即認
    被告有詐欺之犯意及行為，被告之辯解並非子虛，此外，復查無其他積極證據足
    以證明被告有何自訴人所指詐欺之犯行，其犯罪不能證明，自應為無罪判決之諭
    知。
五、同案被告丙○○俟到案後另行審結。
據上論斷，應依刑事訴訟法第三百四十三條、第三百零一條第一項，判決如主文。
中      華      民      國    九十一    年      五      月      十      日
                                      臺灣高雄地方法院刑事第三庭
                                          法  官  孫  啟  強
右正本證明與原本無異。
如不服本判決，應於判決送達後十日內，向本院提出上訴狀。
                                          書記官  盧  雅  婷
中      華      民      國    九十一    年      五      月      十      日
